---
title: "GES 001 演習2"
author: "H. Suzuki"
date: "`r Sys.Date()`"
output:
  html_notebook: default
---

## 第2週

12/14(TH)　所得と富の不平等の現状１

　　　　　  所得と富の不平等の現状２

講義では、第2週、第3週とWorld Inequality report 2022を使って、所得と富の不平等について議論します。

12/19(TU)　Rでデータサイエンス2：人口の少子高齢化　 [[Main](https://ds-sl.github.io/intro2r/ges001/ges001-main.nb.html)]・[授業]

**People- Population dynamics**

Population, total：SP.POP.TOTL

Birth rate, crude (per 1,000 people)：SP.DYN.CBRT.IN

Death rate, crude (per 1,000 people)：SP.DYN.CDRT.IN

Age dependency ratio, young (% of working-age population)：SP.POP.DPND.YG

Age dependency ratio, old (% of working-age population)：SP.POP.DPND.OL

## 内容

-   Package：tidyverse, WDI

-   データの取得

-   特定の行の取得：filter

-   折れ線グラフ

-   散布図

### トピック：人口の少子高齢化

```{r}
library(tidyverse)
library(WDI)
```

```{r eval = FALSE}
df_pop <- WDI(indicator = c(pop = "SP.POP.TOTL",
                            birth_rate = "SP.DYN.CBRT.IN",
                            death_rate = "SP.DYN.CDRT.IN",
                            young = "SP.POP.DPND.YG",
                            old = "SP.POP.DPND.OL"))
```

```{r eval = FALSE}
write_csv(df_pop, "data/pop.csv")
```

```{r}
df_pop <- read_csv("data/pop.csv")
```

```{r}
df_pop
```
