---
title: "いろいろな R Markdown フォーマット"
author: "学籍番号　氏名"
date: "`r Sys.Date()`"
header-includes:
  - \usepackage{ctex}
output:
  html_document:
    df_print: paged
  powerpoint_presentation: default
  ioslides_presentation: 
    widescreen: yes
  html_notebook: default
  word_document: default
  pdf_document: 
    latex_engine: xelatex
  slidy_presentation: default
  beamer_presentation: 
    latex_engine: xelatex
---
# R Markdown の出力形式をためしてみよう

## R Notebook と他の形式

R Notebook は、[R Markdown](http://rmarkdown.rstudio.com) の一つの形式ですが、書式はおなじですから、コードを実行すると、その下に実行結果が現れます。

コード・チャンクは、ハイライトされています。そのコード・チャンクは、 *Run* ボタンを押すか、コード・チャンクの右上にある、右を向いた三角形をおすか、 *Ctrl+Shift+Enter* (Win) または *Cmd+Shift+Enter* (Mac) のキーで実行できます。

R Notebook の、プレビューは、実際にコード・チャンクに表示されているものだけが、含まれますが、*Knit* で他の形式の出力をするときは、最初から一つ一つコード・チャンクを実行して、その結果が出力されますから、エラーがあると、出力されず、途中で停止します。

## Test Code Chunk (1)

```{r}
head(cars)
```

## Test Code Chunk (2)

```{r}
plot(cars)
```


## Test Code Chunk (3)

```{r echo=FALSE, message=FALSE}
library(tidyverse)
library(showtext) # install showtext package
font_add_google('Noto Sans')
showtext_auto()
```

```{r}
df_iris <- iris
colnames(df_iris) <- c("萼長","萼幅","葉長","葉幅","Species" )
tab <- data.frame(Species = c("setosa", "versicolor", "virginica"), 
                  "種別" = c("ヒオウギアヤメ", "ブルーフラッグ", "バージニカ"))
df_iris <- df_iris %>% left_join(tab, by=c("Species" = "Species")) %>% select(-5)
df_iris %>% slice(1:2)
```

---

```{r kableiris}
knitr::kable(df_iris[1:6, ])
```


## Test Code Chunk (4)

```{r echo=FALSE}
ggplot(df_iris, aes(x = `葉長`, y = `葉幅`, col = `種別`)) +
  geom_point() + labs(title = "散布図", x = "葉長", y = "葉幅")
```


## 新しいコード・チャンク

あらたにコード・チャンクを挿入するときは、ツール・バーの *Insert Chunk* ボタンを押すか、または、 *Ctrl+Option+I* (Win) or *Cmd+Option+I* (Mac) でも可能です。

### まずは、Preview がおすすめ

ノートブックを保存すると、コードを含む HTML ファイルが作成されます。プレビュー（*Preview* ）ボタンまたは、  *Ctrl+Shift+K* (Win) または *Cmd+Shift+K* (Mac) でも可能です。


## いろいろな出力形式を加えたYAML

```
output:
  pdf_document: 
    latex_engine: xelatex
  beamer_presentation: 
    latex_engine: xelatex
  html_document:
    df_print: paged
  html_notebook: default
  word_document: default
  powerpoint_presentation: default
  ioslides_presentation: default
  slidy_presentation: default
```

Knit ボタンから、他の形式を選び、試してみてください。

## 出力形式に関する備考

* スライドの場合は、第二レベルの表題 \#\#　があると、あたらしいスライドとなります。
* `---` または、Visual エディターの、Horizontal Line でも新しいスライドになります。
* Word や PowerPoint は、一度、Knit して出力したファイルの書式を変更して、"my-styles.docx"、"my-styles.pptx"  などと名称を変更して、下のように、書式ファイルを付けることが可能です。参考文献を参照してください。
```
---
 word_document:
    reference_docx: my-styles.docx
 powerpoint_presentation:
    reference_doc: my-styles.pptx
---
```

## さまざまな設定

* *Knit* ボタンの隣のギアマーク の Output Option からそれぞれの書式を変更することが可能です。
* 節番号自動振り付け、ページ番号、テーマ、出力する図のサイズなどが、それぞれの形式に応じて選択できます。
* また、コード・チャンクの右上にある、ギア・マークからも、コードを出力するか否か、実行するか否か、コード・チャンクの名称、図のサイズなどが選択できます。
* {r chache=TRUE} とすると、キャッシュしてくれるので、実行に時間がかかるコード・チャンクには、このようなオプションを加えるのも良いでしょう。

## 参考文献 References

* Posit Primers: [Report Reproducibly](https://rmarkdown.rstudio.com/lesson-1.html?_ga=2.60708591.317621277.1671142614-2004472742.1671142614)
* Markdown Quick Reference: Top Menu Bar \> Help \> Markdown Quick Reference
* Cheat Sheet (Top Menu Bar: Help \> Cheat Sheets): RMarkdown Cheat Sheet, RMarkdown Reference Guide
* Books:
  - [R Markdown: The Definitive Guide](https://bookdown.org/yihui/rmarkdown/)
  - [R Markdown Cookbook](https://bookdown.org/yihui/rmarkdown-cookbook/)
* エラーが出て不明なときは、検索エンジンで、解決方法を探してください。このときに、エラーメッセージが英語の方が、解決方法が見つかりやすくなります。Post error messages to a web search engine.
  

